臺灣臺南地方法院交通事件裁定　　　　　　　　　　九十三年度交聲字第一八六號
　　移 送機 關　交通部公路總局嘉義區監理所臺南監理站
　　受 處分 人
　　即 異議 人　甲○○
右列受處分人因違反道路交通管理處罰條例案件，對於交通部公路總局嘉義區監理所
臺南監理站民國九十三年四月十四日所為之裁決處分（處分案號：嘉監南字第裁七四
─九二二九一一號），聲明異議，本院裁定如左：
    主  文
原處分撤銷。
甲○○汽車行駛於高速公路，而不遵管制之規定，處罰鍰新臺幣仟元，並予記違規
點數壹點。
    理  由
一、原處分意旨略以：受處分人即異議人甲○○所有之車牌號碼ＵＯ—五五八五號自
    小客車，於民國八十八年一月七日七時四十六分許，在行經速限一百公里之國道
    一號高速公路北向二七四公里處時，為值勤之內政部警政署國道公路警察局第四
    隊警員以雷達測速器測獲異議人之前開自小客車之行車時速高達一百三十五公里
    ，已超速三十五公里，經值勤員警予以攔停後製單舉發。移送機關即交通部公路
    總局嘉義區監理所臺南監理站，經查證後認異議人違規事實明確，而裁處異議人
    罰鍰新台幣六千元並予記違規點數一點等語。
二、聲明異議意旨則略以：受處分人即異議人甲○○雖於八十八年一月七日七時四十
    六分許，駕駛上開自用小客車，而於途經最高速限時速一百公里之國道一號高速
    公路北向二七四公里處時，因行車速度為時速一百三十五公里，而為警攔查，然
    異議人當時之行車速度低於一百公里，且當時有同型同色車輛亦高速行駛經過，
    故異議人未簽收舉發單即行離去。詎移送機關即交通部公路總局嘉義區監理所臺
    南監理站，竟認異議人違規事實明確，而裁處異議人罰鍰新台幣六千元並予記違
    規點數一點，是異議人不服該裁處，而提起本件異議云云。
三、按汽車行駛於高速公路或設站管制之道路，而不遵管制之規定者，處汽車駕駛人
    新臺幣三千元以上六千元以下罰鍰；並予記違規點數一點，道路交通管理處罰條
    例第三十三條第一項、第六十三條第一項第一款分別定有明文。而汽車行駛高速
    公路應依速限標誌指示，高速公路交通管制規則第五條第一項亦規定甚明。然違
    反道路交通管理事件統一裁罰基準及處理細則第十一條第一項第一款前段則另規
    定：行為人有本條例之情形者，應填製舉發違反道路交通管理事件通知單（以下
    簡稱通知單），並於被通知人欄予以勾記，當場舉發者，被查獲之駕駛人或行為
    人為受處分人時，應將該通知單填記後交付該行為人簽名或蓋章收受之；拒絕簽
    章者，並記明其事由，視為已收受。據此，顯見違規之行為人如有拒絕簽章之情
    形，則需記明相關事由，方可視為行為人已收受該舉發通知單；且因行為人拒絕
    簽章時，通常不會實際收受該舉發通知單，或者隨即將該通知單予以丟棄、撕毀
    ，如此行為人即難據該舉發通知單於應到案日期前，前往裁決機關陳述，或依相
    關規定可繳交較低額罰鍰，是此項「視為已收受」之擬制效力，影響行為人之權
    益甚大。因之，所謂「記明其事由」，應係指記明行為人拒簽時之相關情狀，諸
    如不服取締、對於違規事項有疑義、撕毀通知單、丟棄通知單、逕行駕車離去等
    為何拒簽之理由，以及是否業已告知其應到案之日期、地點等相關事項，如此始
    足以供日後查考之用。反之，假若僅記載「交付」等字，或甚而未有任何記載，
    則尚難認為業已記明相關事由，而得以視為行為人業已收受該舉發通知單，此均
    合先敘明。
三、經查：
（一）本件受處分人即異議人甲○○所有之車牌號碼ＵＯ—五五八五號自小客車，於
      八十八年一月七日七時四十六分許，在行經速限一百公里之國道一號高速公路
      北向二七四公里處時，為值勤之內政部警政署國道公路警察局第四隊警員以雷
      達測速器測獲異議人之前開自小客車之行車時速高達一百三十五公里，已超速
      三十五公里，經值勤員警予以攔停，告知其違規事實並當場出示雷達測速器鎖
      定之時速數據予異議人觀看後，當場製單舉發等情，有內政部警政署國道公路
      警察局公警局字（八四）第0000000號舉發違反道路交通管理事件通知
      單一紙在卷可稽。而本件舉發之員警李清水於本院調查時到庭證稱：「（問：
      本件是否你告發的，情形如何？）我們測到的速度是一百三十五公里，此與限
      速一百公里相差甚多，我們舉發後有將舉發單交給異議人，但異議人拒絕簽收
      ，所以我於舉發單上記載『交付』二個字，我們既已當場舉發交付，所以就未
      再另行寄發舉發單」、「我們是以雷達測速器測速的，車子開過來如果超速，
      雷達就會自動鎖定，不會因為後方有其他車子過來而影響鎖定，且雷達測速器
      一次只鎖定一台車，應該沒有誤鎖定的可能」等語（詳本院九十三年六月八日
      訊問筆錄），且異議人亦不否認有於上開時、地，因超速違規遭警攔停之事實
      ，又參以證人李清水係依法執行公務，與異議人並不相識，素無怨隙，苟非實
      情，自無須恣意誣攀之理，況且警員執行公務本身受行政懲處責任之監督，將
      本件取締緣由詳述於違規事件答辯報告表更以刑罰擔保其真實性，警員應無甘
      冒行政懲處及刑法偽造文書罪責任而刻意誣陷之必要。因此，可信賴警員李清
      水前開證述為真實。異議人有於前述時、地，超速駕駛自小客車之違規事實，
      應可認定。
（二）其次，本件執勤警員所用之雷達測速器乃國外先進科學測速儀器，且經台灣台
      北地方法院公證處認證在案，有卷附之認證書一紙在卷可佐。該雷達測速器之
      精密度甚高，可將測速所得結果之誤差值維持在正負一公里／小時以內，測程
      平均一二一九公尺，有卷附之雷達測速器性能說明手冊一份可佐，是本件執勤
      警員所使用之雷達測速器之準確度，應值信賴，當無測速錯誤之虞。
（三）異議人雖一再辯稱其並未超速，舉發違規情形與事實不符云云。惟按法院受理
      交通異議案件，乃是對於交通舉發行政處分審查其是否違法，本質上屬於行政
      爭訟過程，與普通法院審理刑事案件之原則不同。其舉證責任之原理，非如刑
      事案件中，應超越任何合理懷疑始可為有罪判決者之嚴格程度。其舉證責任之
      原理，應與民事訴訟相類似，除有特別規定外，基本上準用民事訴訟法，由國
      家機關與人民二造，各自履行其主觀之舉證責任，在過程中各自提出證據；若
      窮盡各種證據方法，待證結果仍有不明時，則由客觀之舉證責任危險分配原則
      ，決定國家機關與人民二造何人應受敗訴危險。此參酌行政訴訟法第一百三十
      六條規定準用民事訴訟法第二百七十七條自明。查原裁決機關交通部公路總局
      嘉義區監理所臺南監理站，裁決異議人甲○○於高速公路上超速行駛，乃引據
      舉發單為證。而舉發本件違規事件之內政部警政署國道公路警察局第四隊警員
      李清水就本件如何查獲並舉發之經過，於本院調查時證述明確，已如前述，且
      警員李清水本身直接見聞異議人所駕之自小客車有超速行駛之事實經過，對事
      實最為明瞭，又經以行政及刑事責任擔保其真實性，是綜合認定證人李清水其
      陳述為可採信。而異議人既未就舉發員警有無舉發錯誤等情提出確實證據以供
      調查，且未提供任何相關證據足資證明執勤員警確有捏造事實違法取締之情事
      ，從而異議人前開所辯，要係卸責之詞，自無可採。
四、然而，本件卷附之內政部警政署國道公路警察局公警局字（八四）第00000
    00號舉發違反道路交通管理事件通知單移送聯上之收受通知聯者簽章欄內，經
    查則僅記載「交付」二字，而未詳細敘述受處分人即異議人甲○○拒絕簽章之相
    關事由，據此並參照右開說明，本件違規事件之舉發程序，尚難依前述違反道路
    交通管理事件統一裁罰標準及處理細則第十一條第一項第一款之規定，視為異議
    人業已收受該舉發通知單，且事後舉發機關亦未依照相關規定，寄送該通知單予
    異議人，則原處分即移送機關逕行對異議人為裁決處罰，有違道路交通管理事件
    統一裁罰標準及處理細則第十一條第一項第一款之規定甚明，其裁決顯非適法。
五、綜上所述，本件原裁決處分既有前述違法情形，故應由本院裁定將原處分撤銷。
    然而受處分人即異議人甲○○於前開時、地駕駛前述自小客車，行經速限一百公
    里之國道一號高速公路北向二七四公里處有超速行駛之違規事實，既可認定，則
    本院仍應審酌異議人違規情節之輕重，另為異議人如主文第二項所示之諭知，以
    資適法。
六、據上論斷，應依道路交通案件處理辦法第二十條前段，裁定如主文。
中      華      民      國    九十三    年      六      月    二十九    日
                                   台灣臺南地方法院交通法庭
                                       法  官  鄭燕璘
右正本證明與原本無異。
如不服本裁定應於送達後五日內向本院提出抗告狀。
                                      書記官   陳金堂
中      華      民      國    九十三    年      六      月    二十九    日
